【裁判字號】    89,重訴,317
【裁判日期】    900402
【裁判案由】    返還借款
【裁判全文】
臺灣板橋地方法院民事判決  八十九年度重訴字第三一七號
    原      告  丙○○
                            送.
                              .
                甲○○      住台北縣鶯歌鎮○○街十號
                            送達代收人  丁○○  住台北市○○○路○段二四五
                              .
    共      同
    訴訟代理人  凌見臣律師
    複代理人    陳志偉律師
    被      告  癸○○○    住台北縣鶯歌鎮○○路六號
                            居台北縣鶯歌鎮○○路十六號
                庚○○      住台北縣板橋市○○路○段五十二巷二十五號五樓
                己○○      住.
                壬○○      住台北縣鶯歌鎮○○○路阿南巷三十二號
                辛○○      住.
                子○○      住台北縣鶯歌鎮○○路一二九巷二十一弄十二號
                戊○○      住.
    右二人共同
    法定代理人  乙○○      住.
右當事人間請求返還借款事件，本院判決如左：
    主      文
被告應連帶給付原告甲○○新台幣貳仟捌佰肆拾捌萬柒仟伍佰元及被告癸○○○自民
國八十九年十二月十三日起，被告庚○○、己○○自民國九十年二月二十二日起，被
告壬○○自民國八十九年十一月十六日起，被告辛○○自民國八十九年十一月十八日
起，被告子○○、戊○○自民國八十九年十一月十七日起，均至清償日止，按週年利
率百分之五計算之利息。
被告應連帶給付原告丙○○新台幣壹仟玖佰柒拾捌萬柒仟伍佰元及被告癸○○○自民
國八十九年十二月十三日起，被告庚○○、己○○自民國九十年二月二十二日起，被
告壬○○自民國八十九年十一月十六日起，被告辛○○自民國八十九年十一月十八日
起，被告子○○、戊○○自民國八十九年十一月十七日起，均至清償日止，按週年利
率百分之五計算之利息。
訴訟費用由被告連帶負擔。
本判決第一項於原告甲○○以新台幣玖佰伍拾萬元為被告供擔保後，得假執行。
本判決第二項於原告丙○○以新台幣陸佰陸拾萬元為被告供擔保後，得假執行。
    事      實
甲、原告方面：
  一、聲明：求為判決如主文第一、二項所示。並陳明願供擔保請准宣告假執行。
  二、陳述：
    (一)緣鄭護然前於民國八十五、八十六年間因亟需資金週轉，故而前來分別向原告
      甲○○、丙○○調借款項，原告等自身亦係經商，深知調度之苦，遂允諾借款
      予鄭護然，原告並與鄭護然約定於八十七年底返還借款。職是，原告甲○○以
      匯款方式，借款共計新台幣 (下同) 二千八百四十八萬七千五百元、原告丙○○亦以匯款方式，借款一千九百七十八萬七千五百元予鄭護然。茲將原告等匯
      款清形臚列如后：
    １、原告甲○○部分：
      (1)八十五年一月五日以全國磁器股份有限公司為匯款人，匯款一千萬元予鄭護
        然於安泰商業銀行桃園分行帳號：00000000000000之帳戶內
        。
      (2)八十五年八月五日以原告甲○○為匯款人，匯款四百七十一萬二千五百元予
        鄭護然於安泰商業銀行桃園分行帳號：00000000000000之帳
        戶內。
      (3)八十五年八月二十一日以原告甲○○為匯款人，匯款四百七十七萬五千元予
        鄭護然於安泰商業銀行桃園分行帳號：00000000000000之帳
        戶內。
      (4)八十六年三月十九日以原告甲○○為匯款人，匯款四百萬元予鄭護然於安泰
        商業銀行桃園分行帳號：00000000000000之帳戶內。
      (5)八十六年三月二十四日以吳張罔市為匯款人，匯款一百萬元予鄭護然於安泰
        商業銀行桃園分行帳號：00000000000000之帳戶內。
      (6)八十六年三月二十五日以原告甲○○為匯款人，匯款四百萬元予鄭護然於安
        泰商業銀行桃園分行帳號：00000000000000之帳戶內。
    ２、原告丙○○部分：
      (1)八十六年十一月八日以原告丙○○為匯款人，匯款二百四十五萬一千二百五
        十元予鄭護然於彰化商業銀行三峽分行帳號：0000000000000
        0之帳戶內。
      (2)八十六年十一月八日以王文錫為匯款人，匯款一百十五萬一千二百五十元予
        鄭護然於彰化商業銀行三峽分行帳號：00000000000000之帳
        戶內。
      (3)八十六年十一月八日以王文錫為匯款人，匯款一百三十萬元予鄭護然於彰化
        商業銀行三峽分行帳號：00000000000000之帳戶內。
      (4)八十六年十一月十日以原告丙○○為匯款人，匯款二百四十四萬二千五百元
        予鄭護然於彰化商業銀行三峽分行帳號：00000000000000之
        帳戶內。
      (5)八十六年十一月十日以王文錫為匯款人，匯款二百四十四萬二千五百元予鄭
        護然於彰化商業銀行三峽分行帳號：00000000000000之帳戶
        內。
      (6)八十六年十二月十日以王文錫為匯款人，匯款六百三十萬元予乙○○於彰化
        商業銀行三峽分行帳號：00000000000000之帳戶內。
      (7)八十六年十二月十日以原告丙○○為匯款人，匯款三百七十萬元予鄭護然於
        安泰商業銀行桃園分行帳號：00000000000000之帳戶內。
    (二)惟鄭護然迄今尚未返還上開款項予原告甲○○、丙○○。按「繼承人自繼承開
      始時，除本法另有規定外，承受被繼承人財產上一切權利、義務」、「繼承人
      對於被繼承人之債務，負連帶責任」，民法第一千一百四十八條前段、第一千
      一百五十三條第一項定有明文。復按「借用人應於約定期限內，返還與借用物
      種類、品質、數量相同之物，未定返還期限者，借用人得隨時返還，貸與人亦
      得定一個月以上之相當期限，催告返還」，民法第四百七十八條亦有明文。經
      查，原告等與鄭護然前約定於八十七年底返還借款，惟鄭護然業已於八十七年
      二月二十二日死亡，被告等七人為其繼承人，依法應繼承前開債務，該等債務
      既至清償期屆期未為清償，原告等自得向被告等請求返還前揭款項。惟原告等
      雖屢促被告等清償上開金額，被告等均置諸不理，爰依民法第四百八十條之規
      定，訴請被告等返還借款。
  三、證據：提出匯款單影本十三件、戶籍謄本六件及繼承系統表一份為證。
乙、被告方面：
    被告癸○○○、庚○○、己○○、辛○○、子○○、戊○○均未於言詞辯論期日
    到場，亦未提出書狀作何聲明或陳述。茲記載被告壬○○之聲明、陳述如左：
  一、聲明：求為判決駁回原告之訴及假執行之聲請。
  二、陳述：確有積欠如原告訴之聲明所示金額之債務，但是因為鄭護然的遺產稅尚
      未核定下來，目前無法償還這些債務。
    理      由
一、被告癸○○○、庚○○、己○○、辛○○、子○○、戊○○經合法通知，均未於
    言詞辯論期日到場，核無民事訴訟法第三百八十六條各款所列情形，爰依原告之
    聲請由其一造辯論而為判決。
二、按當事人對於他造主張之事實，於言詞辯論時不爭執者，視同自認；又當事人對
    於他造主張之事實，已於相當時期受合法之通知，而於言詞辯論期日不到場，亦
    未提出準備書狀爭執者，準用第一項之規定，民事訴訟法第二百八十條第一項前
    段、第三項前段定有明文。本件原告主張之上開事實，除有其提出之匯款單影本
    十三件、戶籍謄本六件及繼承系統表一份為證外，且經本院合法通知被告癸○○○、庚○○、己○○、辛○○、子○○、戊○○，被告癸○○○、庚○○、己○○、辛○○、子○○、戊○○均未到庭，亦未提出準備書狀爭執，依前開規定，
    視同被告癸○○○、庚○○、己○○、辛○○、子○○、戊○○自認。又被告壬○○到庭亦自認確有積欠如原告訴之聲明所示金額之債務，從而，自堪信原告之
    主張為真實。
三、按「借用人應於約定期間內返還與借用物種類、品質、數量相同之物」，民法第
    四百七十八條定有明文，本件訴外人鄭護然向原告甲○○、丙○○借貸之前揭款
    項，已於八十七年底屆清償期，原告甲○○、丙○○自得依消費借貸之法律關係
    訴請返還。次按「繼承人自繼承開始時，除本法另有規定外，承受被繼承人財產
    上之一切權利、義務」，又「繼承人對於被繼承人之債務，負連帶責任」，為民
    法第一千一百四十八條前段及第一千一百五十三條第一項所明定，查訴外人鄭護
    然已於八十七年二月二十二日死亡，被告癸○○○等七人均為鄭護然之繼承人，
    是原告甲○○、丙○○依消費借貸及繼承之法律關係，請求被告癸○○○等七人
    應連帶給付原告甲○○二千八百四十八萬七千五百元，應連帶給付原告丙○○一
    千九百七十八萬七千五百元，及均自起訴狀繕本送達之翌日即被告癸○○○自八
    十九年十二月十三日起，被告庚○○、己○○自九十年二月二十二日起，被告壬○○自八十九年十一月十六日起，被告辛○○自八十九年十一月十八日起，被告
    子○○、戊○○自八十九年十一月十七日起，均至清償日止，按週年利率百分之
    五計算之法定遲延利息，洵屬正當，應予准許。
四、原告陳明願供擔保請准為假執行之宣告，核無不合，爰酌定相當之擔保金額准許
    之。
據上論結，本件原告之訴為有理由，依民事訴訟法第三百八十五條第一項前段、第八
十五條第二項、第三百九十條第二項，判決如主文。
中      華      民      國    九十      年      四      月      二      日
                                臺灣板橋地方法院民事第二庭
~B法  官  戴嘉清
右正本證明與原本無異。
如不服本判決，應於判決送達後廿日內，向本院提出上訴狀。
中      華      民      國    九十      年      四      月    十三      日
~B書記官  李宏明


司法院資訊處製作；財團法人民間司法改革基金會備份。
